臺灣屏東地方法院刑事判決　　　　　　95年度交簡上字第43號
上　訴　人　臺灣屏東地方法院檢察署檢察官
上　訴　人
即　被　告　甲○○
選任辯護人　沈志純律師
上列被告因過失傷害案件，上訴人均不服本院刑事庭95年度交簡
字第210 號），中華民國95年4 月24日刑事簡易判決（檢察官聲
請簡易判決處刑案號：台灣屏東地方法院檢察署95年度偵字第
1390 號）提起上訴，本院判決如下：
    主  文
上訴駁回。
甲○○緩刑貳年。
    事 實 及 理 由
一、本案經本院理結果，認第一審簡易判決之認定事實及證據取
    捨均無不當，爰引用第一審判決書記載之事實及證據。被告
    上訴意旨雖謂：被告並無過失傷害人致重傷之犯行，被告當
    時係行駛在快車道上，而被害人乙○○駕駛之機車跨起5 公
    尺之慢車道駛入被告慢速行進中之禁行機車快車道上，被告
    並無任何之過失云云。但查：
  (一)被告駕駛自小客車行駛在內側車道時，依據當時之天候、視
    線等狀況，被告應能注意到右前方被害人機車之行車狀況，
    當被害人所駕駛之機車向左偏向行駛時，被告應採取適當之
    反應措施，然而被告所駕駛之自小客車與被害人之機車碰撞
    後，由碰撞點起至被告終止位置距離達20公尺遠，顯見被告
    當時應有相當之速度，且未注意其右前被害人機車行駛狀況
    ，才無法立即作反應防備，足認被告行車時未注意車前狀況
    及兩車併行之間隔，其確有過失甚為顯明。本件經送中央警
    察大學鑑識科學研究委員會鑑定結果，亦同此認定，此有該
    委員會95年12月22日校鑑科字第0950004768號鑑定書在卷可
    憑。綜上所述，被告所辯係事後圖卸之詞，不足採信，事證
    明確，其過失致重傷之犯行堪以認定。
  (二)又臺灣省高屏澎區車輛行車事故鑑定委員會鑑定意見書認被
    告駕駛自小客車無肇事因素，該機關係受檢察官概括囑託鑑
    定，其鑑定書具證據能力，惟在證據證明力的評價上，其鑑
    定之原因研判分析專業性，並不及中央警察大學鑑識科學研
    究會專精及週延，是本院審酌認臺灣省高屏澎區車輛行車事
    故鑑定委員會之鑑定書，不能採為被告有利之認定。
二、新舊法比較之說明：
  (一)刑法第2條第1項規定：
    查被告行為後，刑法第2條第1項業於94年2月2日修正公布，
    並自95年7月1日起施行。修正後刑法第2條第1項規定，已
    將新舊法律適用之「從新從輕」原則，改採「從舊從輕」原
    則，而此規定僅係規範行為後法律變更所生新舊法律比較適
    用之準據法，並非實體刑罰法律，自不生行為後法律變更之
    比較適用之問題，應逕行適用新法第2條第1項之規定，為「
    從舊從輕」之比較。
  (二)刑法第284條第1項法定刑為罰金部分：
    (1)被告行為後，刑法第33條第5款業於94年2 月2 日修正公
      布，並自95年7月1日起施行；修正後刑法第33條第5款規
      定「罰金：新臺幣一千元以上，以百元計算之。」，與修
      正前刑法第33條第5款規定「罰金：一元以上。」不同。
      比較新舊法結果，以舊法較有利於行為人，故依刑法第2
      條第1 項前段規定，本案關於刑法第284 條第1 項之法定
      刑罰金部分，自應適用行為時之法律即修正前刑法第33條
      第5 款規定決定其罰金部分之法定刑。
    (2)法定刑為罰金之提高標準之新舊法適用：
      被告行為後，關於刑法罰金刑部分，業於95年6月14四日
      以華總一義字第09500035181號令增訂公布刑法施行法第
      1條之1，明定：「中華民國94年1月7 日刑法修正施行後
      （按指95年7月1 日），刑法分則編所定罰金之貨幣單位
      為新台幣。94年1月7 日刑法修正時，刑法分則編未修正
      之條文定有罰金刑者，自94年1月7 日刑法修正施行後，
      就其所定數額提高為30倍。但72年6月26日到94年1 月7
      日新增或修正之條文，就其所定數額提高為3倍。」，與
      該條增訂公布前，就罰金刑部分所適用之罰金罰鍰提高標
      準條例第1條前段、現行法規所定貨幣單位折算新臺幣條
      例第2 條規定不同。而刑法第284 條第1 項係刑法分則編
      未修正之條文而定有罰金刑者，比較新舊法適用之結果，
      其關於法定刑為罰金部分之提高標準，新法並無較有利於
      被告之情形，故依刑法第2 條第1 項前段規定，本案關於
      刑法第284 條第1 項之法定刑罰金提高標準部分，自應適
      用行為時之法律即罰金罰鍰提高標準條例第1 條及現行法
      規所定貨幣單位折算新臺幣條例第2 條。
  (三)刑法第41條第1 項規定：
    查被告行為後，刑法第41條第1項前段業於94年2 月2 日修
    正公布，並於95年7月1日施行。修正前刑法第41條第1項前
    段規定：「犯最重本刑為5年以下有期徒刑以下之刑之罪，
    而受6個月以下有期徒刑或拘役之宣告，因身體、教育、職
    業、家庭之關係或其他正當事由，執行顯有困難者，得以1
    元以上3 元以下（按指銀元）折算1日，易科罰金。」，又
    被告行為時之易科罰金折算標準，修正前罰金罰鍰提高標準
    條例第2條前段（現已刪除）規定，就其原定數額提高為100
    倍折算1日，則本件被告行為時之易科罰金折算標準，應以
    銀元300元折算1 日，經折算為新臺幣後，應以新臺幣900
    元折算為1日。惟修正後之刑法第41條第1 項前段則規定：
    「犯最重本刑為5年以下有期徒刑以下之刑之罪，而受6 個
    月以下有期徒刑或拘役之宣告者，得以新臺幣1千元、2 千
    元或3千元折算1日，易科罰金。」比較修正前後之易科罰金
    折算標準，以95年7月1日修正公布施行前之規定，較有利於
    行為人，則應依刑法第2條第1項前段，適用修正前刑法第41
    條第1項前段、罰金罰鍰提高標準條例第2 條規定，定其折
    算標準。
  (四)刑法第74條部分：
    被告行為後，刑法第74條業於94年2月2日修正公布，並於95
    年7月1日施行。但「犯罪在刑法新法施行前，新法施行後，
    緩刑之宣告，應適用新法第74條之規定。」最高法院95年5
    月23日刑事庭第8 次會議決議第7點可資參照。故本案應適
    用新法第74條之規定。
三、核被告所為，係犯刑法第284 條第1 項後段之過失傷害人重
    傷罪。原審雖未及比較新舊法，但依修正後刑法第2 條第1
    項規定，係以適用行為時法為原則，而依上開新舊法比較之
    說明，可知被告行為後之法律並非較有利於行為人，本案仍
    應適用行為時法，則原判決依刑事訴訟法第449 條第1 項前
    段、第454 條第2 項，刑法第284 條第1 項後段、修正前第
    41 條 第1 項，罰金罰鍰提高標準條例第1 條前段、第2 條
    （修正前）規定，判處被告有期徒刑6 月，如易科罰金，以
    銀元300 元折算1 日，其法律適用及量刑均屬妥適，上訴人
    之上訴，均為無理由，應予駁回。
四、又被告未曾因故意犯罪受有期徒刑以上刑之宣告，此有臺灣
    高等法院被告前案紀錄表、臺灣屏東地方法院檢察署刑案資
    料查註紀錄表在卷可考，且被告與被害人家屬已達成民事解
    ，此有調解筆錄可參，應認被告經此教訓，當知警惕而信無
    再犯之虞，本院合議庭綜合各情，所宣告之刑，認以暫不執
    行為適當，併予宣告緩刑2年，以啟自新。
五、依刑事訴訟法第455條之1第3項、第368條、刑法第2條第1項
    前段、第74條第1項第1款判決如主文。
中　　華　　民　　國　　96　　年　　5 　　月　　16　　日
                     交通法庭   審判長  法  官   羅森德
                                        法  官   陳松檀
                                        法  官   陳海寧
右正本證明與原本無異。
不得上訴。
中　　華　　民　　國　　96　　年　　6 　　月　　 4　　日
                                        書記官   滕一珍
